【裁判字號】    89,易,3637
【裁判日期】    900306
【裁判案由】    大陸人民條例
【裁判全文】
臺灣板橋地方法院刑事判決                        八十九年度易字第三六三七號
    公  訴  人  臺灣板橋地方法院檢察署檢察官
    被      告  甲○○
右列被告因違反臺灣地區與大陸地區人民關係條例案件，經檢察官提起公訴（八十九
年度偵字第一二九０五號），本院判決如左：
    主  文
甲○○違反不得僱用大陸地區人民在臺灣地區從事未經許可之工作之規定，科罰金新
台幣玖萬元，如易服勞役，以銀元佰元即新台幣玖佰元折算壹日。緩刑貳年。
    事  實
一、甲○○係位於台北縣永和市○○路十號「麥亨堡早餐店」之負責人，明知乙○○
    係以探親之名義來台之大陸地區人民，不得僱用其在台灣地區從事未經許可之工
    作，竟自民國八十九年六月二十五日起，以提供早餐作為代價，僱用乙○○在上
    址，從事未經許可之裝盛、製作早餐工作。迨至八十九年七月五日上午九時四十
    分許，乙○○在上開早餐店工作時，為警當場查獲。
二、案經台北縣警察局永和分局報請台灣板橋地方法院檢察署檢察官偵查起訴。
    理  由
一、訊之被告甲○○固坦承大陸地區人民乙○○於上開時、地，幫忙從事裝盛、製作
    早餐等情不諱，惟矢口否認右開犯行，辯稱：伊並不認識乙○○，亦不知其為大
    陸地區人士，係鄰居帶其前來吃早餐時，乙○○僅在伊忙碌時，才偶爾幫忙，伊
    並未僱用乙○○云云。經查，乙○○係來台探親之大陸地區人士，未經許可在麥
    亨堡早餐店工作乙節，業據證人乙○○於警訊時證述無訛，證人乙○○於警訊時
    並證稱：「因為我常去早餐店用餐，因看見該店生意忙不過來，所以我幫忙該老
    闆娘裝盛飲料及打包三明治，而老闆娘即請我免費吃早餐作為幫忙之代價」、「
    八十九年六月二十五日起至七月五日止，斷續幫忙七天」、「每日工作時間約四
    十分鐘，代價為免費吃早餐，每餐約值台幣三十五元」等語；又所謂僱用，僅須
    當事人約定，一方於一定或不定之期限內為他方服勞務，他方給付報酬即成立，
    至於報酬之多寡、是否與提供之勞務相當在所不問，是本件被告甲○○雖僅以提
    供早餐作為證人乙○○工作之代價，惟並無礙雙方僱用契約之成立，是被告辯稱
    伊並未僱用云云，不足採信。次查，證人乙○○係福建省南平市人，有警訊筆錄
    之記載可參，而福建省人民說話之閩南語口音或國語（大陸地區稱普通話）口音
    與台灣地區人民說話之閩南語口音或國語口音，互有差異，從交談中自可察知，
    是被告甲○○辯稱不知證人乙○○為大陸地區人民云云，亦不足採信。末查，證
    人乙○○在台灣地區並未辦理受僱之工作許可申請，復有行政院勞工委員會八十
    九年十月二十六日台八十九勞職外字第００四六八一二號函乙紙在卷可考。從而
    ，被告甲○○上開所辯各節，顯係圖卸刑責之詞，不足採信。本件事證明確，被
    告犯行堪以認定。
二、按台灣地區與大陸地區人民關係條例業經行政院依同條例第九十六條規定，公告
    定於八十一年九月十八日施行，並自該日起生效，嗣於八十六年五月十四日修正
    公布，同年七月一日施行。該條例第十一條第一項規定僱用大陸地區人民在台灣
    地區工作，應向主管機關申請許可。是核被告所為，係違反上開條例第十五條第
    四款之不得僱用大陸地區人民在台灣地區從事未經許可之工作之規定，應依同條
    例第八十三條第一項規定予以處罰。爰審酌被告尚無不良素行，犯罪之動機、目
    的、手段、知識程度、所生危害及犯罪後之態度等一切情狀，量處如主文所示之
    刑，並諭知易服勞役之折算標準，以示懲儆。末查被告前未曾受有期徒刑以上刑
    之宣告，此有台灣高等法院檢察署刑案紀錄簡覆表在卷可稽，其經此教訓應知所
    警惕，當無再犯之虞，本院因認對其所宣告之刑以暫不執行為適當，爰併予宣告
    緩刑二年，以勵自新。
據上論斷，應依刑事訴訟法第二百九十九條第一項前段，臺灣地區與大陸地區人民關
係條例第八十三條第一項、第十五條第四款，刑法第十一條前段、第四十二條第二項
、第七十四條第一款，罰金罰鍰提高標準條例第一條前段、第二條，現行法規所定貨
幣單位折算新台幣條例第二條，判決如主文。
本案經檢察官洪清秀到庭執行職務
中      華      民      國      九十    年      三      月      六      日
                                    臺灣板橋地方法院刑事第四庭
                                        法  官  高  明  德
右正本證明與原本無異。
如不服本判決，應於判決送達後十日內，向本院提出上訴狀。
                                        書記官  高  玉  彬
中      華      民      國      九十    年      三      月      六      日
附錄本案所犯法條全文
臺灣地區與大陸地區人民關係條例第八十三條
違反第十五條第四款或第五款規定者，處二年以下有期徒刑、拘役或科或
併科新台幣三十萬元以下罰金。
意圖營利而違反第十五條第五款規定者，處三年以下有期徒刑、拘役或科
或併科新台幣六十萬元以下罰金。
以犯前項之罪為常業者，處五年以下有期徒刑，得併科新臺幣六十萬元以
下罰金。
法人之代表人、法人或自然人之代理人、受僱人或其他從業人員，因執行
業務犯前三項之罪者，除處罰行為人外，對該法人或自然人並科以前三項
所定之罰金。但法人之代表人或自然人對於違反之發生，已盡力為防止行
為者，不在此限。


司法院資訊處製作；財團法人民間司法改革基金會備份。
